臺灣高雄地方法院民事判決　九十三年度訴字第一六○七號
　　原　　　告　丙○○
　　　　　　　　丁○○
　　兼
　　法定代理人　甲○○
　　訴訟代理人　戊○○
　　被　　　告　乙○○
當事人間請求損害賠償事件，經本院於民國九十三年九月三十日言詞辯論終結，判決
如下：
    主    文
被告應給付原告丙○○新台幣伍萬壹仟零參拾玖元、原告丁○○新台幣貳萬伍仟貳佰
肆拾伍元、原告甲○○新台幣參拾陸萬壹仟參佰壹拾參元，及均自民國九十三年八月
四日起至清償日止，按週年利率百分之五計算之利息。
原告其餘之訴駁回。
訴訟費用由被告負擔二分之一，餘由原告負擔。
本判決於原告勝訴部分得假執行。
原告其餘假執行之聲請駁回。
    事實及理由
一、按訴狀送達後，原告不得將原訴變更或追加他訴，但減縮應受判決事項之聲明者
    ，不在此限，民事訴訟法第二百五十五條第一項第三款定有明文。本件原告丙○○、丁○○、甲○○原於起訴時分別請求被告應給付原告丙○○新台幣（下同）
    十萬二千零七十八元、原告丁○○五萬零二百七十元、原告甲○○五十六萬一千
    三百八十二元；嗣於本院審理中，原告丙○○減縮其聲明為被告應給付十一萬六
    千零三十九元（醫療費用為二千零七十八元及精神慰撫金二十三萬元之二分之一
    ）、原告丁○○應給付十一萬零二百四十五元（醫療費用四百九十元及精神慰撫
    金二十二萬元）及原告甲○○應給付四十一萬一千三百十三元（醫療費用三萬零
    六百九十七元、機車修理費一萬八千七百二十元、精神慰撫金六十萬元及減少勞
    動能力損失十七萬三千二百零八元總和之二分之一），核屬減縮或擴張應受判決
    事項之聲明，揆諸前揭規定，均應予准許，合先敘明。
二、原告主張：被告乙○○於民國九十二年十二月三十一日晚上八時十分許，駕駛車
    牌號碼ＹＱ─三一Ｏ八號自用小客車，沿高雄市○○區○○街快車道由南向北行
    駛，行經鼎泰街與舊鼎泰街交岔路口時，未減速慢行，且未注意車前狀況隨時採
    取必要安全措施，且依當時狀況又無不能注意之情事，竟撞及亦沿鼎泰街由北向
    南行駛後由西往東方向進入舊鼎泰街之原告甲○○騎乘之車牌號碼ＫＡ五─六五
    五號重型機車（後載原告丙○○《八十二年十二月五日生》及丁○○《九十年四
    月十六日生》），致使人車倒地，原告因而丙○○受有右脛骨及左橈骨骨折、顏
    面多處擦傷等傷害；原告丁○○亦因而受有頭皮裂傷二公分之傷害；原告甲○○
    則因而受有右側股骨骨折、右側骨盆髖臼骨骨折等傷害。原告各請求之金額如下
    ：(1)原告丙○○部份：支出醫療費用二千零七十八元，慰撫金二十三萬元，合計
    二十三萬二千零七十八元元；(2)原告丁○○部份：支出醫療費用四百九十元，慰
    撫金二十二萬元，合計二十二萬零四百九十元；(3)原告甲○○部份：至九十三年
    八月二十日止共計支出醫療費用三萬零六百九十七元、工作損失十七萬三千二百
    零八元、機車修理費一萬八千七百二十元，另精神慰撫金六十萬元，合計八十二
    萬二千六百二十五元，依高雄市政府交通局車輛行車事故鑑定委員會之鑑定意見
    ，認兩造應各負二分之一過失比例，是上開金額均請求二分之一部份，爰依侵權
    行為之法律關係，提起本訴。而聲明求為命：(一)被告應給付原告丙○○十一萬六
    千零三十九元、原告丁○○十一萬零二百四十五元、原告甲○○四十一萬一千三
    百十三元，及均自起訴狀繕本送達之翌日起至清償日止，按週年利率百分之五計
    算之利息；(二)願供擔保，請准宣告假執行。
二、被告辯稱：本件車禍原告亦有過失，且原告請求之金額過高，請鈞院依過失情形
    酌減原告之請求等語，資為抗辯。並聲明：求為駁回原告之訴。
三、原告三人主張其於前揭時、地遭被告開車撞及致各受有前開傷害，原告丙○○因
    而支出醫療費用二千零七十八元（自負額）、原告丁○○支出醫療費四百九十元
    （自負額）；原告甲○○支出醫療費三萬零六百九十七元（自負額）、工作損失
    十七萬三千二百零八元、機車修理費一萬八千七百二十元等事實，為被告所不爭
    執，復經本院向行政院國軍退除役官兵輔導委員會高雄榮民總醫院（下稱高雄榮
    民總醫院）函查屬實，並有高雄市政府警察局交通大隊道路交通事故證明書、道
    路交通事故現場圖、道路交通事故調查報告表(一)(二)、交通事故談話紀錄表、診斷
    證明書、醫療費用收據、原告甲○○薪資存摺、勞工保險卡、估價單及高雄榮民
    總醫院九十三年九月三日高總管字第Ｚ○○○○○○○○○號函覆為證，則此部
    分事實，可堪認為真實。故本件應審就者為：(一)本件車禍兩造是否均應負過失責
    任？若有，比例為何？(二)原告請求被告賠償之各項損害，其准許之金額為何？茲
    將本院判斷內容分述如後：
  (一)本件車禍兩造是否均應負過失責任？
    (1)按汽車行車速度，依速限標誌或標線之規定，無標誌或標線者，行車時速不得
      超過五○公里；行經無號誌之交岔路口時，應減速慢行，作隨時停車之準備；
      行駛至交岔路口，轉彎車應讓直行車先行，道路交通安全規則第九十三條第一
      項第一款前段、第二款及第一百零二條第六款前段分別定有明文。
    (2)依道路交通事故調查報告表、道路交通事故現場圖及肇事現場照片，本件肇事
      路段為無號誌交岔路口，依該道路限速為每小時五十公里。而車禍發生後，乙○○駕駛之自用小客車停留在鼎泰街一一八號前方之鼎泰街北向快車道內，頭
      北偏東、尾南偏西，距分向限制線左前輪一點八公尺、左後輪一點四公尺，左
      前車角距鼎泰街一一八號北柱與鼎泰街行向之垂直線一點六公尺，其後方留有
      左右輪均十六點九公尺煞痕。另甲○○所騎乘之機車倒於乙○○自小客車之前
      方近處，頭東尾西，距前述垂直線前、後輪均為一點六公尺，後輪並距分向限
      制線一點八公尺，其南側之北向快車道及其行車路線處留有十九點四公尺刮痕
      ，並有道路交通事故調查報告表、道路交通事故現場圖及肇事現場照片在卷可
      佐。再者，被告後方留有左、右輪均十六點九公尺之煞車痕，事故地點路面狀
      況為乾燥瀝青，依「一般公路汽車煞車距離、行車速度對照表」，路面若係一
      年至三年以上，則行車時速達五十四點八公里，可知乙○○當時係以超越該路
      段限速每小時五十四點八公里之速度行駛而致肇事甚明。又原告甲○○騎乘機
      車沿鼎泰街由北向南行駛左轉向東方向駛入舊鼎泰街，另自甲○○機車倒臥位
      置，頭東尾西，距前述垂直線前、後輪均為一點六公尺，後輪並距分向限制線
      一點八公尺，顯見甲○○駕駛轉彎未讓直行車先行，而貿然自鼎泰街由北向南
      途中，由東往西方向駛入對向由乙○○所行駛之車道上，方發生本件事故甚明
      。
    (3)本件事故發生當時天候晴、日間自然光線、柏油路面乾燥、無障礙物、亦無缺
      陷、視距良好之事實，亦據道路交通事故調查報告表『天候』、『光線』、『
      路面狀況』、『道路障礙』欄記載綦詳。而原告甲○○及被告陳美文既均領有
      合格之駕駛執照，且依當時亦無不能注意之情事，竟均疏未注意上開交通安全
      規則以致肇事，其雙方均有過失甚明。再參酌上開肇事雙方之行車方向、路線
      、路況及撞擊位置等具體情況，益證原告甲○○轉彎時未讓直行車先行而駛入
      對向車道，及被告乙○○超速行駛，同為肇事之原因，該車禍肇事責任經送請
      高雄市政府交通局車輛行車事故鑑定委員會鑑定結果亦同此認定，有該委員會
      高市鑑字第九三Ｏ七Ｏ四一號鑑定意見書附卷足參。本院綜據上情，認定原告
      甲○○轉彎時未讓直行車先行駛入對向車道；被告乙○○超速行駛均應同負過
      失之肇事責任。
  (二)原告請求被告賠償之金額是否有理？
    (1)按因故意或過失不法侵害他人之權利者，負損害賠償責任；汽車、機車或其他
      非依軌道行駛之動力車輛，在使用中加損害於他人者，駕駛人應賠償因此所生
      之損害；不法侵害他人之身體健康者，對於被害人因此喪失或減少勞動能力或
      增加生活上之需要時，應負損害賠償責任；不法侵害他人健康者，被害人雖非
      財產上之損害，亦得請求賠償相當之金額，民法第一百八十四條第一項前段、
      第一百九十一條之二、第一百九十三條第一項、第一百九十五條第一項分別定
      有明文。本件被告乙○○不法侵害原告丙○○、丁○○、甲○○等三人之身體
      ，致原告等三人均受有損害之事實，既經認定，則原告三人依侵權行為之規定
      ，請求被告賠償其損害，自屬有據。茲將原告三人請求被告賠償之各項金額，
      是否准許，分述如左：
    (2)醫療費部分：
      本件原告丙○○、丁○○、甲○○主張伊三人遭乙○○撞傷後，至高雄榮民總
      醫院接受治療，分別支出醫療費用二千零七十八元、四百九十元及三萬零六百
      九十七元等情，均為被告所不爭執，業據其提出診斷證明書、醫療費用收據，
      且經本院依職權向高雄榮民總醫院函查屬實，有該院九十三年九月三日高總管
      字第Ｚ○○○○○○○○○號函為證，均核屬治療上之必要費用，自應由被告
      賠償。
    (3)減少勞動能力部分：
  　  原告甲○○主張其受傷時在普新工業股份有限公司從事作業員之工作，勞工
        保險投保薪資為一萬九千二百元，因本件車禍，受有右側股骨骨折、右側骨
        盆髖臼骨骨折等傷害，至高雄榮民總醫院接受治療，自九十三年一月一日起
        向公司請公傷假迄今，公司每月僅給付薪資四千七百六十六元，為被告所不
        爭執，並有勞工保險卡、中華民國加工出口事業勞資關係協進會處理勞資爭
        議協調紀錄表、薪資存摺等影本各一紙在卷可稽，堪信為真實。
      據高雄榮民總醫院函覆稱「病患林君（甲○○）第一次住院為九十三年一月
        一日至九十三年一月十一日，門診七次為骨折處復位以鋼板固定（該函誤為
        骨定）；第二次住院九十三年七月十八日至九十三年七月二十五日，門診二
        次為骨折處重新復位、鋼板重新置入、骨移植手術；第二次出院後，必需等
        骨癒合後才可完全康復，而癒合期約半年，故半年內不能保障是否再次手術
        ，待骨癒合後一年後可能需將鋼板取出，病患必須三個月右側下肢不能踩地
        負重後，再接受復健三個月共約需半年，‧‧‧」，有該院九十三年九月三
        日高總管字第Ｚ○○○○○○○○○四號函及病歷資料在卷可證。本院審酌
        原先從事工廠作業員之工作，依前開函文所示，並參酌原告提出之勞工保險
        傷病診斷證明書所載（見第二十八頁），甲○○經手術治療後仍需復健影響
        工作一年，自九十四年一月一日始可恢復工作，堪認原告甲○○主張至九十
        三年一月一日起至九十三年十二月三十一日止，無法從事原先工作一節，自
        可採信。
      原告主張自九十三年一月一日起至九十三年十二月三十一日止，減少勞動能
        力損失為十七萬三千二百零八元【計算方式：（每月勞保薪資19200－每月
        實際領取薪資4766）×12＝173208元】，為有理由，應予准許。
    (4)財產損失部分：
  　　原告甲○○主張其所有車牌號碼ＫＡ五─六五五號之重型機車，因本件車禍而
  　　受毀損，支出修理費一萬八千七百二十元，業據原告提出估價單影本二張為證
  　　，為被告所不爭執，原告主張該部份損失為可採。
    (5)精神慰撫金部分：
      按慰撫金之多寡，應斟酌雙方之身分、地位、資力與加害之程度及其他各種情
      形核定相當之數額。其金額是否相當，自應依實際加害情形與被害人所受之痛
      苦及雙方之身分、地位、經濟狀況等關係決定之。而原告丙○○、丁○○、甲○○三人受有前揭傷害，另原告丙○○於車禍發生時年僅十歲，原無父親，尚
      在就學期間，因本件車禍無法與母親即原告甲○○共同生活，須寄住他處；原
      告丁○○於車禍發生時年僅三歲，因本件車禍遭受極大驚嚇，亟須母親照料之
      際，被迫借處他處而與母親分離；原告甲○○為國中畢業，車禍前在普新工業
      股份有限公司任職，丈夫已歿，獨立撫養二名幼女，屬中低收入戶，名下並無
      登記任何不動產；而被告為國中肄業，名下有一筆土地及一間房屋，現為臨時
      工，日薪約八百元，均據雙方陳明在卷，並經本院查詢司法院稅務電子閘門財
      產所得資料明細表附卷足憑，本院審酌上揭情狀，認原告丙○○、丁○○、甲○○三人請求之精神慰撫金，分別以十萬元、五萬元、五十萬元為適當，逾此
      請求，為無理由，應予駁回。
    (6)依前所述，原告丙○○可請求之損害賠償金額為十萬二千零七十八元（計算方
      式：醫療費用2078＋精神慰撫金100000＝102078元）；原告丁○○可請求之損
      害賠償金額為五萬零四百九十元（計算方式：醫療費用490＋精神慰撫金50000
      ＝50490元）；原告甲○○可請求之各項損害賠償金額為七十二萬二千六百二十
       五元（計算方式：醫藥費用30697＋財產損失18720＋工作損失173208＋
      精神慰撫金500000＝722625元），逾上開範圍之請求，為無理由，應予駁回。
四、再按損害之發生或擴大，被害人與有過失者，法院得減輕賠償金額，或免除之；
    前二項之規定，於被害人之代理人或使用人與有過失者，準用之，民法第二百十
    七條第一項及第三項分別定有明文。又「駕駛機車有過失致坐於後座之人被他人
    駕駛之車撞死者，後座之人係因藉駕駛人載送而擴大其活動範圍，駕駛人為之駕
    駛機車，應認係後座之人之使用人，」最高法院七十四年台上字第一一七○號判
    例可資參照。查本件原告甲○○因轉彎車未讓直行車先行並使入來車道致遭被告
    自小客車撞及，就本件車禍事故之發生應負二分之一之過失責任，已如前述，因
    此，原告甲○○得請求之金額應為三十六萬一千三百十三元（計算方式：722625
    ×50%＝361313〈元以下四捨五入〉）。次查，本件原告丙○○、丁○○二人雖
    僅坐於原告甲○○所駕駛之機車之後座，惟原告丙○○、丁○○二人係因藉原告
    甲○○載送而擴大其活動範圍，原告甲○○為之駕駛機車，應認係後座之人之使
    用人。又原告甲○○就系爭事故之發生既與有過失，依前揭民法第二百十七條第
    一項、第三項規定所示，原告丙○○、丁○○二人均即均應承擔其使用人甲○○
    之過失，因而減輕被告之賠償金額。查原告甲○○與被告就本件車禍之過失比例
    各為二分之一，已如前述，而原告丙○○就本件車禍事故所得請求之金額為五萬
    一千零三十九元（計算方式：102078X50％＝51039元）；原告丁○○就本件車禍
    事故所得請求之金額為二萬五千二百四十五元（計算方式：50490X50％＝25245
    ）。
五、綜上所述，原告依侵權行為之法律關係，分別請求被告給付原告丙○○五萬一千
    零三十九元、原告丁○○二萬五千二百四十五元、原告甲○○三十六萬五千六百
    零三元，及均自起訴狀繕本送達之翌日即民國九十三年八月四日起至清償日止，
    按年息百分之五計算之利息，為有理由，應予准許。逾此範圍之請求，即無依據
    ，應予駁回。
六、本判決第一項命被告應給付原告之金額合計為四十四萬一千八百八十七元（計算
    方式：51039+25245+365603=441887），未逾五十萬元，爰依民事訴訟法第三百
    八十九條第一項第五款規定依職權宣告假執行。至於原告敗訴部分，則其假執行
    之聲請即失所依據，應併予駁回。
據上論結，本件原告之訴為一部有理由，一部無理由，依民事訴訟法第七十九條、第
三百八十九條第一項第五款，判決如主文。
中　　　華　　　民　　　國　　九十三　　年　　　九　　　月　　三十　　　日
                              臺灣高雄地方法院民事第五庭
~B法　　　官　郭慧珊
如不服本判決，應於送達後廿日內，向本院提出上訴狀並表明上訴理由，如於本判決
宣示後送達前提起上訴者，應於判決送達後十日內補提上訴理由書（須附繕本）。
中　　　華　　　民　　　國　　九十三　　年　　　九　　　月　　三十　　　日
~B法院書記官  董明惠
